臺灣高等法院臺南分院民事判決　九十二年度上易字第三○八號
　　　上訴人即附
　　　帶被上訴人　乙○○
　　　參　加　人　華南產物保險股份有限公司
　　　法定代理人　丙○○
　　　訴訟代理人　丁○○
　　　被上訴人即
　　　附帶上訴人　甲○○○　　.
　　　訴訟代理人(1)鄭慶海律師
　　　　　　　　(2)邱玲子律師
右當事人間請求侵權行為損害賠償事件，上訴人對於中華民國九十二年九月二十五日
臺灣臺南地方法院第一審判決（九十二年度訴字第九一三號）提起上訴，被上訴人為
附帶上訴，本院（言詞辯論終結期日：九十三年一月十三日）判決如左：
      主      文
原判決關於命上訴人給付超過新台幣貳拾壹萬陸仟陸佰貳拾貳元及其法定遲延利息部
分，與該部分假執行之宣告暨訴訟費用之裁判，均廢棄。
右開廢棄部分，被上訴人在第一審之訴及假執行之聲請均駁回。
上訴人其餘上訴及被上訴人之附帶上訴均駁回。
第一、二審訴訟費用，上訴部分由上訴人負擔百分之十四，餘連同附帶上訴部分均由
被上訴人負擔。
      事      實
甲、上訴人（即附帶被上訴人）方面：
  一、聲明：
  （一）【上訴部分】：求為判決：(一)原判決關於上訴人敗訴部分廢棄。(二)右廢棄部
        分，被上訴人在第一審之訴及假執行之聲請均駁回。(三)第一、二審訴訟費用
        由被上訴人負擔。
  （二）【附帶上訴部分】：求為判決：(一)附帶上訴駁回。(二)附帶上訴訴訟費用由附
        帶上訴人負擔。
  二、陳述：除與原判決記載者相同，予以引用外，補稱：
  （一）按【強制汽車責任保險法】第三十條規定「保險人依本法規定給付之保險金
        ，視為加害人或被保險人損害賠償金額之一部分，加害人或被保險人受賠償
        請求時，得扣除之。」，依此，〈第一產物保險股份有限公司｛下稱〈第一
        產物保險公司〉｝台南分公司〉所給付被上訴人之理賠金新台幣（下同）二
        十二萬二千四百四十七元應視同已賠償被上訴人之一部分，故被上訴人之實
        際賠償金額應以過失相抵後再扣除上項金額，方為合理。
  （二）精神慰撫金部分，上訴人自能體會被上訴人等喪親之痛，上訴人亦希冀能在
        金錢予以其家屬些許彌補，惟原審判命上訴人須給付被上訴人五十萬元，實
        屬過高，亦非上訴人所能負擔，請准予酌減。
  三、證據：援用第一審所提之證據。
乙、被上訴人（即附帶上訴人）方面：
  一、聲明：
  （一）【上訴部分】：求為判決：(一)上訴駁回。(二)第二審訴訟費用由上訴人負擔。
  （二）【附帶上訴部分】：求為判決：(一)附帶被上訴人應再給付附帶上訴人五萬元
        ，及自民國（下同）九十二年五月一日起至清償日止，按年息百分之五計算
        之利息。(二)附帶上訴之訴訟費用由附帶被上訴人負擔。
  二、陳述：除與原判決記載者相同，予以引用外，補稱：
  （一）原判決就上訴人喪夫及減少勞動能力之損失一百零三萬三千三百八十一元，
        亦同就被上訴人向〈第一產物保險公司〉受領十九萬元之殘廢給付（保險金
        ），十九萬元視為上訴人已給付之一部分予以扣除而後，依兩造過失比例各
        二分之一，減輕上訴人二分之一之賠償額，亦在判決理由內敘明在案，適用
        法律並無不當，上訴人上訴理由主張應就被上訴人實際賠付金額以過失相抵
        後再扣除該等保險給付云云，尚嫌於法無據。
  （二）被上訴人「因本件車禍致右股骨頸骨折，於九十一年五月七日手術治療（植
        入鋼釘、固定骨折），因骨折部位特殊，易變形及不癒合，雖經適當保護仍
        發生骨折處位移，遂於九十一年十一月十二日施行右側人工股骨頸置換手術
        ，在追蹤過程中發現右髖關節因長時間疼痛活動限制，致周邊肌肉萎縮，術
        後右髖骨活動度不良且有疼痛之遺留，有顯著運動障礙」，有卷附〈奇美醫
        院〉｛即〈財團法人奇美醫院〉－下同｝函覆之病情摘要可稽，足證被上訴
        人歷經數次之開刀手術醫療之後，仍無法全部免除右髖骨活動度不良所遺留
        之疼痛，且往後又有顯著之運動障礙，俱見被上訴人應承受長期間病痛之折
        磨，身心所受之痛苦不言可喻，原判決爰斟酌兩造教育程度、職業、身份、
        地位、經濟能力及被上訴人所受痛苦程度等情，認被上訴人所得請求之慰藉
        金以五十萬元為適當，在判決理由內詳述得心證之理由在案，查上開金額（
        依法尚減輕二分之一為二十五萬元），尚在參加人應理賠上訴人保險金之範
        圍，上訴人主張「實屬過高，非上訴人所能負擔」云云，亦嫌無據。然因被
        上訴人因本件車禍造成右股骨頸骨折，且因行固定手術（二次）未能癒合併
        缺血性壞死，繼而再施以人工半髖關節置換（二次），期間共施行四次之手
        術醫療，所受之肉體及精神上之痛苦，難以言喻，被上訴人於原審請求上訴
        人應給付六十萬元之精神慰撫金，但原判決僅判命上訴人給付五十萬元，尚
        屬不足，是以被上訴人就該不足之十萬元，依兩造應各負擔二分之一之過失
        責任比例計算，上訴人應再給付被上訴人五萬元及自起訴狀繕本送達之翌日
        （即九十二年五月一日）起至清償日止，按年息百分之五計算之利息。
  三、證據：援用第一審所提之證據。
      理      由
一、本件被上訴人（即附帶上訴人）起訴主張：上訴人【乙○○】於九十一年五月七
    日七時五十八分許，無照駕駛訴外人【游萬傳】所有車號ＵＫ－０二一０號自小
    客車，沿台南縣官田鄉○鎮村○○路，由北往南行駛，途經該路段三七號前，欲
    迴轉往南區職訓中心，應注意能注意而疏未注意車前狀況，致與其對向車道由訴
    外人【王志銘】所騎而附載被上訴人之ＯＡＴ─五二一號重機車發生擦撞，使被
    上訴人擦倒地上，因而右股骨頸骨折，復因行固定手術（二次）未能癒合併缺血
    性壞死，繼而再施人工半髖關節置換（二次），期間共施行四次之手術醫療，所
    受之肉體及精神上之痛苦，難以言喻；為此，依〈侵權行為〉之法律關係，求為
    命上訴人給付一百五十一萬二千二百三十四元｛即(一)【醫藥費】：二二、七五六
    元＋(二)【減少工作收入之損失】：四三二、０００元＋(三)【減少勞動能力之損失
    】：七九六、四七八元＋(四)【精神慰撫金】：六００、０００元－【上訴人已賠
    付金額】：三三九、０００元｝及自〔附帶民事起訴狀〕繕本送達之翌日起至清
    償日止，按年息百分之五計算之利息之判決〔原審判命上訴人應給付三三二、六
    九一元及其法定遲延利息，而駁回被上訴人其餘之請求，上訴人就其敗訴部分爭
    執〈強制汽車責任保險理賠金之扣除順序之計算〉及酌定〈精神慰撫金額過
    高〉而提起上訴，被上訴人就其【精神慰撫金】之敗訴部分聲明不服〕。
二、上訴人則以：本件車禍發生時，被上訴人係坐在訴外人即其子【王志銘】之機車
    後座，而訴外人【王志銘】就該車禍之發生亦有過失，則被上訴人縱受有損害，
    亦有過失相抵原則之適用，何況，車禍發生後，上訴人已賠付被上訴人三十三萬
    九千元，亦應扣除等語，資為抗辯。
三、被上訴人主張上訴人於九十一年五月七日七時五十八分許，駕駛車號ＵＫ－０二
    一０號自小客車，沿臺南縣官田鄉○鎮村○○路，由北往南行駛，途經該路段三
    七號前，欲迴轉往南區職訓中心，應注意、能注意而疏未注意迴車前應暫停並注
    意來往車輛，致與訴外人【王志銘】所騎乘車號ＯＡＴ─五二一號重機車發生擦
    撞，使【王志銘】後座搭載之被上訴人摔倒在地，因而受有右股骨頸骨折等傷害
    之事實，已據其提出〈奇美醫學中心〉診斷證明書為證，並有〔道路交通事故調
    查報告表〕及肇事現場照片可稽，已經原法院調取台南縣警察局麻豆分局刑案偵
    查卷查明無訛，復為上訴人所不爭，自堪信為真實。按汽車迴車前，應暫停並顯
    示左轉燈光或手勢，看清無來往車輛，並注意行人通過，始得迴轉；汽車行駛時
    ，駕駛人應注意車前狀況及兩車併行之間隔，並隨時採取必要之安全措施；汽車
    超車時前行車減速靠邊或以手勢或亮右方向燈表示允讓後，後行車始得超越，超
    越時應顯示左方向燈並於前車左側保持半公尺以上之間隔超過，行至安全距離後
    ，再顯示右方向燈駛入原行路線；【道路交通安全規則】第一百零六條第一項第
    五款、第九十四條第三項、第一百零一條第一項第五款分別定有明文。查上訴人
    駕車行經上揭肇事路段，理應注意依上開道路交通安全規則之規定行車，以策安
    全，且依當時客觀情狀，尚無不能注意之情形，竟於迴車時疏於注意來往車輛，
    致撞及同向在後由訴外人【王志銘】所騎乘附載被上訴人駛至而作左側超車之重
    機車，因而肇事，顯難辭過失之咎，此亦經〈台灣省台南區車輛行車事故鑑定委
    員會〉鑑認：上訴人駕駛小客車，違規迴轉未注意來往車輛，為肇事原因；訴外
    人【王志銘】駕駛重機車，未注意車前狀況，超車不當，同為肇事原因，有該會
    南鑑字第九一一三０三號《鑑定意見書》（影本）在卷可憑（參見原審訴字卷第
    二八－二九頁），並經原審法院刑事簡易庭同認上訴人涉有過失傷害行為，因而
    以九十二年度南交簡字第三二三號簡易判決判處上訴人拘役二十日（得易科罰金
    ）確定在案，有原審法院該案刑事判決附卷可稽（參見原審九十二年度南交簡附
    民字第八號卷附），並經原審調取上開刑案卷查閱無訛，足認上訴人確有應負責
    任之過失行為。而被上訴人既因上訴人之前揭過失行為致受前開傷害，則上訴人
    之過失行為與被上訴人所受傷害結果間，顯有相當之因果關係存在。
四、按因故意或過失，不法侵害他人之權利者，負損害賠償責任；汽車、機車或其他
    非依軌道行駛之動力車輛，在使用中加損害於他人者，駕駛人應賠償因此所生之
    損害；不法侵害他人之身體或健康者，對於被害人因此喪失或減少勞動能力或增
    加生活上之需要時，應負損害賠償責任；不法侵害他人之身體、健康、名譽或自
    由‧‧‧者，被害人雖非財產上之損害，亦得請求賠償相當之金額；【民法】第
    一百八十四條第一項前段、第一百九十一條之二前段、第一百九十三條第一項、
    第一百九十五條第一項前段分別定有明文。查上訴人對被上訴人因本件車禍所受
    之傷害既應負侵權行為損害賠償之責，則被上訴人請求上訴人賠償因此所支出之
    (一)【醫藥費】、(二)【減少工作收入之損失】、(三)【減少勞動能力之損失】及(四)【
    精神慰撫金】等，依法即屬有據。但因本件上訴人提起上訴所爭執者，係原審判
    決關於〈強制汽車責任保險理賠金之扣除順序之計算〉及酌定〈精神慰撫金
    額過高〉部分，而被上訴人附帶上訴所爭執者，係原審判決關於酌定〈精神慰撫
    金額過低〉部分，因此，就原審判決所審認被上訴人所得請求之(一)【醫藥費】、
    (二)【減少工作收入之損失】及(三)【減少勞動能力之損失】金額，即無再予審究之
    餘地，僅就上訴人及被上訴人爭執之部分敘論如后：
（一）【精神慰撫金】部分：
      被上訴人因本件車禍致受有前揭傷害，於車禍發生當天即住入〈奇美醫院〉診
      療，依原審函詢〈奇美醫院〉有關被上訴人之傷情獲覆：「患者（即被上訴人
      ）因右股骨頸骨折，於91－５－７手術治療（植入鋼釘、固定骨折），因骨折
      部位特殊、易變形及不癒合，雖經適當保護，仍發生骨折處位移，遂於91－
      －施行右側人工股骨頭置換手術，在追過程中發現右髖關節因長時間疼痛
      ，活動限制致周邊肌肉萎縮，術後，右髖關節活動度不良，且有疼痛之遺留，
      有顯著運動障礙，殘廢等級為〞十一〞。」等語（參見原審訴字卷第七二－七
      三頁所附〈奇美醫院〉九十二年七月十日（九二）奇醫字第三０三０號函及專
      用病情摘要）及「患者因右股頸骨折，於91－５－７施行骨折復位及內固定手
      術。此部位之骨折特殊，因股骨頭之血循易受影響，而致缺血性壞死，其復原
      需時間觀察。骨折癒合觀察期間（一年），需有適當保護，不可過度支重負擔
      。患者於91－－因股骨頭缺血性壞死及骨折癒合不良，施行拔除骨釘及股
      骨頭置換（人工關節）手術，因右髖關節股肉已稍有萎縮，右跟腱孿縮及右髖
      臼部分輕度磨損，致復健進度較慢及右髖關節偶有疼痛（雖然追之Ｘ－光檢
      查均屬正常）術後半年，應可從事不需久站之工作。人非無生命之機器，有許
      多微小變化及主觀感受，不能予以量化描述。」等情（參見原審訴字卷第一一
      五－一一六頁所附〈奇美醫院〉九十二年八月二十二日（九二）奇醫字第三六
      八五號函及專用病情摘要），足見被上訴人於本件車禍發生手術後需一年之復
      原期間，且迄今仍有疼痛之遺留，有顯著運動障礙，則被上訴人主張受此巨創
      ，身心及精神受有持續之痛苦，應屬實情。查被上訴人係國小畢業，目前無業
      ，而上訴人則係專科畢業，在鐵工廠工作，每月收入約二萬元，為兩造分別陳
      明在卷（參見原審訴字卷第一五一－一五二頁）；且被上訴人名下有不動產（
      土地及房屋）四筆，九十年度綜合所得稅各類所得總額為四萬四千一百三十二
      元，九十一年度則無任何所得資料，有〈財政部台灣省南區國稅局台南縣分局
      〉九十二年六月二十七日南區國稅南縣四字第０九二００二００八七號函送之
      歸戶財產查詢清單及各類所得資料清單在卷可稽（參見原審訴字卷第六八－七
      一頁），經濟能力並非豐渥；而上訴人名下則無任何財產，九十、九十一年度
      綜合所得稅各類所得總額分別為二十一萬零六百七十一元、二十三萬零七百十
      一元等情，亦有〈財政部台灣省南區國稅局台南市分局〉九十二年六月二十四
      日南區國稅南市二字第０九二００三五三０一號函送之財產歸戶查詢清單及各
      類所得資料清單附卷足憑（參見原審訴字卷第五八－六一頁），亦非高所得之
      收入；足認兩造之社會、經濟地位尚無顯著之差別。經斟酌兩造上開教育程度
      、職業、身分、地位、經濟能力及被上訴人因此所受精神及肉體之痛苦程度非
      屬輕微等情，本院認被上訴人所得請求之【精神慰撫金】，以五十萬元為適當
      ，超過此金額範圍以外請求，即難認為正當。
（二）就原審判決所審認而為兩造所不爭執之被上訴人所得請求之(一)【醫藥費】：二
      二、七五六元＋(二)【減少工作收入之損失】：二一六、０００元＋(三)【減少勞
      動能力之損失】：八一七、三八一元，再加上開【精神慰撫金】：五００、０
      ００元，被上訴人所得請求之金額合計為一、五五六、一三七元｛即22,756＋
      216,000＋817,381＋500,000｝。
（三）惟按損害之發生或擴大，被害人與有過失者，法院得減輕賠償金額，或免除之
      。重大之損害原因，為債務人所不及知，而被害人不預促其注意或怠於避免或
      減少損害者，為與有過失。前二項之規定，於被害人之代理人或使用人與有過
      失者，準用之。【民法】第二百十七條定有明文。查本件車禍係因上訴人疏於
      注意迴車時應注意來往車輛，以致撞及同向在後由訴外人【王志銘】所騎乘附
      載被上訴人駛至而作左側超車之重機車，使被上訴人因而摔倒在地受傷之事實
      ，復為原審法院刑事判決所同認，已如前述，而被上訴人當時既係搭乘訴外人
      【王志銘】所騎駛之重機車，則被上訴人乘坐【王志銘】騎駛之重機車，擴大
      活動範圍，駕駛人【王志銘】自係被上訴人之使用人，揆諸前揭規定，損害賠
      償權利人即被上訴人就其使用人【王志銘】之過失，自亦有【民法】第二百十
      七條第一項規定之準用。因此，訴外人【王志銘】既與有過失，依前開說明，
      即應適用過失相抵之原則，經參酌〈台灣省台南區車輛行車事故鑑定委員會〉
      之前開鑑定意見，並審酌訴外人【王志銘】與上訴人就本件車禍發生原因力之
      過失程度，應認訴外人【王志銘】與上訴人就本件車禍發生應各負百分之五十
      之過失責任，則依【民法】第二百十七條第三項準用同條第一項之結果，被上
      訴人就本件車禍之發生亦應負擔百分之五十之過失責任。準此計算結果，被上
      訴人所得請求上訴人賠償之前開金額為七七八、０六九元｛即1,556,137×50%
      ＝778,068.5（元以下四捨五入）｝。
（四）又被保險汽車發生汽車交通事故，受益人得在本法規定之保險金額內，直接向
      保險人請求保險金；保險人依本法規定給付之保險金，視為加害人或被保險人
      損害賠償金額之一部分，加害人或被保險人受賠償請求時，得扣除之。為【強
      制汽車責任保險法】第二十八條及第三十條分別定有明文。按【強制汽車責任
      保險法】係採責任保險法制，其立法之目的，一方面在使汽車交通事故之受害
      人得直接請求保險賠償給付，迅速獲得保障，另方面使加害人依法應負賠償責
      任，而受賠償之請求時，得因有保險契約之保障，而在限度之金額內免其責任
      ，責任保險人之義務在於代替被保險人向第三人賠償（強制汽車責任保險法第
      一條、第三十條參照）。職是，強制汽車責任保險法之保險人於被保險人駕駛
      被保險汽車發生交通事故，致第三人傷殘死亡，始負保險賠償給付義務。參酌
      【強制汽車責任保險法施行細則】第三條第二項規定：「汽車交通事故僅涉及
      一輛汽車者，受害人不包括該汽車之駕駛人。」之意旨，足見強制汽車責任保
      險法旨在規範被保險汽車因發生交通事故造成〔第三人〕之體傷、殘廢或死亡
      之理賠責任，就本件而言，被上訴人因本件交通事故受有體傷並造成十一等級
      之殘廢，原應由上訴人所投保強制汽車責任險之保險人負理賠責任，然依【強
      制汽車責任保險法】第九條規定：本法所稱〔加害人〕係指汽車交通事故之行
      為人；〔受害人〕係指因汽車交通事故遭致體傷、殘廢或死亡之人。因而，【
      強制汽車責任保險理賠作業處理要點】第點第二款及第柒點第一款同規定：
      ：「汽車交通事故僅涉及一輛汽車者，本公司對車內或車外之受害人，負保險
      責任。但不包含駕駛被保險汽車之人。」，而被上訴人所搭乘之訴外人【王志
      銘】駕駛之重機車，既向〈第一產物保險公司〉投保強制汽車責任險，為兩造
      所不爭，則訴外人【王志銘】雖經認係被上訴人之使用人，依【強制汽車責任
      保險法】第九條第二項及【強制汽車責任保險理賠作業處理要點】第點第二
      款、第柒點第一款之規定，仍應認係本件交通事故之〔被害人〕。又被上訴人
      於本件車禍發生後，已向其使用人【王志銘】騎駛之重機車所投保之〈第一產
      物保險公司〉領取強制汽車責任保險金二十二萬二千四百四十七元｛含傷害
      醫療給付：三萬二千四百四十七元；第十一級殘廢給付：十九萬元）之事實
      ，亦有〈第一產物保險公司台南分公司〉九十二年九月二日一產南理字第一三
      九號函及所附理賠計算書與受害人領據（均影本）等資料在卷可稽（參見原審
      訴字卷第一二二－一二六頁），復為兩造所不爭，足認〈第一產物保險公司〉
      依強制汽車責任保險法規定，對被上訴人為上開理賠，並無不合。又依【強制
      汽車責任保險理賠作業處理要點】第柒點第二款第(二)目規定：「二輛汽車內駕
      駛人及乘客傷亡之損失，由承保之各保險公司自行負責處理車內駕駛人及乘客
      傷亡之損失。雙方保險公司對二輛汽車內駕駛人及乘客傷亡之損失總和各負二
      分之一分攤之責。」之意旨，則上訴人主張被上訴人已經受領之強制責任保險
      理賠金，應自請求賠償之金額中扣除等語，即非無據。準此以觀，上訴人自得
      將被上訴人所受領之上開保險理賠金，視為應給付損害賠償額之一部分予以扣
      除。又因被上訴人受領之前開保險理賠金內含【傷害醫療給付】：三萬二千
      四百四十七元及【第十一級殘廢給付】：十九萬元，合計二十二萬二千四百
      四十七元，既不包含【精神慰撫金】，則被上訴人所受領之前開強制責任保險
      理賠金二十二萬二千四百四十七元，應僅能從其得請求之(一)【醫藥費】＋(二)【
      減少工作收入之損失】＋(三)【減少勞動能力之損失】之金額中扣除，而被上訴
      人依過失相抵之比例所得請求上訴人賠償(一)【醫藥費】為：一一、三七八元＋
      (二)【減少工作收入之損失】為：一０八、０００元＋(三)【減少勞動能力之損失
      】為：四０八、六九一元（元以下四捨五入），合計為：五二八、０六九元，
      則扣除被上訴人所受領之前開強制責任保險理賠金二十二萬二千四百四十七元
      後，被上訴人尚得請求上訴人賠償之(一)【醫藥費】＋(二)【減少工作收入之損失
      】＋(三)【減少勞動能力之損失】之金額合計為三０五、六二二元，如再加【精
      神慰撫金】部分所得請求之金額二五０、０００元，合計所得請求之金額為五
      五五、六二二元。然因本件車禍發生後，上訴人已先行賠付被上訴人三三九、
      ０００元，為兩造各自陳明在卷（參見原審訴字卷第十六頁），自應再予扣除
      ，則扣除被上訴人已自上訴人受領之三三九、０００元後，被上訴人僅得再向
      上訴人請求賠償二一六、六二二元｛即555,622-339,000=216,622｝，因之，
      被上訴人請求上訴人應再給付之金額，超過二一六、六二二元之部分，即非正
      當。
（五）按給付定有確定期限者，債務人自期限屆滿時起，負遲延責任。給付無確定期
      限者，債務人於債權人得請求給付時，經其催告而未為給付，自受催告時起，
      負遲延責任；其經債權人起訴而送達訴狀，或依督促程序送達支付命令，或為
      其他相類之行為者，與催告有同一之效力。【民法】第二百二十九條第一、二
      項分別定明文。又遲延之債務，以支付金錢為標的者，債權人得請求依法定利
      率計算之遲延利息。但約定利率較高者，仍從其約定利率；而應付利息之債務
      ，其利率未經約定，亦無法律可據者，週年利率為百分之五；亦為同法第二百
      三十三條第一項及第二百零三條所明定。查本件被上訴人得請求上訴人賠償之
      前開金額，並未定有給付之期限，則被上訴人請求自〔附帶民事起訴狀〕繕本
      送達之翌日起，按週年利率百分之五計算之利息，並未逾上開規定之範圍，自
      無不合；查被上訴人〔附帶民事起訴狀〕繕本係於九十二年四月三十日送達上
      訴人收受（參見原審法院九十二年度南調字第三二號卷附送達證書），則被上
      訴人請求上訴人自九十二年五月一日起至清償日止，按週年利率百分之五計付
      遲延利息，洵屬正當。
五、綜上所述，被上訴人依〈侵權行為之法律關係〉，請求上訴人給付二十一萬六千
    六百二十二元，及自九十二年五月一日起至清償日止，按週年利率百分之五計算
    之利息，洵屬正當，應予准許。逾上開應准許部分之請求，即非正當，要難准許
    ，應予駁回。原審於上開應准許之範圍內命上訴人給付，並為准（依民事訴訟法
    第三百八十九條第一項第五款為職權假執行宣告）、免假執行之宣告，並無不合
    ；上訴人就此部分指摘原判決為不當，而聲明廢棄，為無理由，應予駁回。惟被
    上訴人自強制汽車責任保險人受領之保險理賠金，為其依【強制汽車責任保險法
    】規定受領之保險理賠，既視為上訴人賠償而得主張扣除之金額，即與上訴人先
    為之賠償無異，應無依過失相抵之規定扣抵之餘地，否則，即有命上訴人就該過
    失相抵部分為重複賠償之情形，原審就被上訴人受領之保險理賠金額僅就其中之
    十九萬元扣除後，再依過失相抵之規定計算上訴人應為之給付，而於上開應准許
    之金額外所命上訴人之給付（即超過二十一萬六千六百二十二元，三十三萬二千
    六百九十一元以內部分），容有未洽，上訴人就此部分指摘原判決為不當，為有
    理由，應將原審關於此部分之判決廢棄，並駁回被上訴人關於此部分在第一審之
    訴及假執行之聲請。至被上訴人附帶上訴指摘原判決酌定之【精神慰撫金】額過
    低，而請求命上訴人再給付五萬元，並無理由，應駁回其附帶上訴。
六、又【民事訴訟法】第四百六十六條第一項所定得上訴第三審之利益額數，業經司
    法院於九十一年一月二十九日以（九一）院台廳民一字第０三０七五號函提高為
    一百五十萬元，並定於九十一年二月八日起實施。查本件上訴人聲明不服之金額
    為三三二、六九一元，駁回其上訴部分之金額為一一六、０六九元｛即332,691-
    216,622=116,069｝，命其給付之金額為二一六、六二二元，而附帶上訴人聲明
    不服之金額為五０、０００元，駁回其請求之金額為一一六、０六九元，均未逾
    一百五十萬元，則本判決經本院宣示後即告確定（民事訴訟法第四百六十三條準
    用第三百九十八條第二項前段參照），兩造對本判決即均不得提起第三審上訴；
    因此，命上訴人應給付被上訴人之金額雖與原審所命給付之金額不同，致與原審
    命上訴人供擔保免為假執行之基礎有異，自無再變更上訴人免為假執行所應提供
    之擔保金額之必要；均附此敘明。
七、據上論結，本件上訴為一部有理由，一部無理由，附帶上訴為無理由，依民事訴
    訟法第四百五十條、第四百四十九條第一項、第七十九條，判決如主文。
中　　　華　　　民　　　國　　九十三　　年　　　一　　　月　　三　十　　日
                          臺灣高等法院臺南分院民事第一庭
~B1審判長法官　王　惠　一
~B2　　　法官　吳　上　康
~B3　　　法官　蘇　清　恭
右為正本係照原本作成。
本判決不得上訴。
中　　　華　　　民　　　國　　九十三　　年　　　一　　　月　　三　十　　日
~B法院書記官　洪　雅　美
